【裁判字號】    98,消債更,377
【裁判日期】    990226
【裁判案由】    更生事件
【裁判全文】
臺灣臺南地方法院民事裁定           98年度消債更字第377號
債  務  人  甲○○即洪水香
代  理  人  徐朝琴律師
上列當事人因消費者債務清理事件聲請更生，本院裁定如下：
    主  文
聲請駁回。
聲請費用由聲請人負擔。
    理  由
一、按債務人與金融機構協商成立者，不得聲請更生或清算，但
    因不可歸責於己之事由，致履行顯有重大困難者，不在此限
    ；本條例施行前，債務人依金融主管機關協調成立之中華民
    國銀行公會會員辦理消費金融案件無擔保債務協商機制與金
    融機構成立之協商，準用前項之規定，消費者債務清理條例
    第151條第5項、第6項分別定有明文。又聲請更生或清算不
    合程式或不備其他要件者，法院應以裁定駁回之，但其情形
    可以補正者，法院應定期間先命補正，復為同條例第8條所
    明定。
二、聲請意旨略以：聲請人即債務人甲○○，恐有不能清償債務
    之虞，且其無擔保或無優先權之債務總額未逾新臺幣（下同
    ）1,200萬元，復未經法院裁定開始清算程序或宣告破產，
    前於民國95年間與最大債權金融機構安泰商業銀行（下稱安
    泰銀行）成立債務協商，總債務為1,677,522元，分100期，
    利率8﹪，每期償還22,784元，聲請人自95年6月起至97年3
    月止合計清償22期共501,248元，然當初聲請人每月收入僅
    有約18,000元，該協商條件已超過聲請人所能負擔，可知債
    權銀行於一致性協商時僅著重本身債權之滿足，絲毫未考量
    聲請人之收入情況及基本生活之維持，況聲請人原有配偶分
    擔生活開支，方得以按時繳款，惟聲請人已於97年3月19日
    與配偶李建璋離婚，致使聲請人無力繼續繳納每月協商應繳
    金額，是聲請人因不可歸責於己之事由，致履行顯有重大困
    難，並非惡意毀諾，為此，依消費者債務清理條例提出本件
    更生之聲請等語。
三、按依債務人與金融機構協商成立者，除非因不可歸責於己之
    事由，致履行顯有重大困難，否則不得聲請更生或清算，消
    費者債務清理條例第151條第5項規定意旨甚明。是債務清償
    方案成立後，固由債務人按其條件履行，惟需於其後發生情
    事變更，在清償期間收入或收益不如預期，致該方案履行困
    難甚或履行不能，因不可歸責於己，始能聲請更生或清算。
    此項規定旨在避免債務人任意毀諾已成立之協商，濫用更生
    或清算之裁判上債務清理程式，蓋以債務清償方案係經當事
    人行使程式選擇權所為之債務清理契約，債務人應受該成立
    之協定所拘束。
四、經查：
  (一)聲請人主張其於消費者債務清理條例施行前，曾依金融主管
    機關協調成立之中華民國銀行公會會員辦理消費金融案件無
    擔保債務協商機制與金融機構於95年6月成立協商，方案為
    「總債務1,677,522元，分100期，利率8﹪，每期償還22,78
    4元」，惟據安泰銀行98年11月30日函陳報，聲請人與安泰
    銀行所成立之還款方案為「總債務1,705,983元，分120期，
    利率4﹪，每期還款17,272元」，並有協議書一份可參。經
    查聲請人所提出協議書，於立協議書人欄部分並無簽章，且
    參照聲請人提出之安泰銀行存摺內頁記載，自95年9月起至
    97年3月止債務協商每月扣款金額為17,272元，是認本件聲
    請人於95年6月成立之協商方案，係安泰銀行所陳報之「總
    債務1,705,983元，分120期，利率4﹪，每期還款17,272元
    」。
  (二)聲請人另主張目前月收入為18,000元，無法支應協商款、房
    屋租金，故有不能清償債務之情事云云，然查：
  1.聲請人95年度聲請債務協商時，其提出之收入證明切結書記
    載每月收入為4萬元，收入來源為開店，有安泰銀行陳報之
    協議書與收入證明書可參，又聲請人自95年9月至97年3月時
    毀諾，已繳款20期，亦有銀行之陳報狀可按，是聲請人自需
    提出相關資料釋明其於97年3月毀諾時，有何不可歸責於己
    之事由，致履行顯有重大困難情事。
  2.聲請人固主張其任職於新偉國際管理顧問股份有限公司（下
    稱新偉公司），月薪18,000元而無法負擔協商款項云云。查
    聲請人係於毀諾後之97年8月始至新偉公司任職，有新偉公
    司之檢附之薪資明細備註說明到職日期、聲請人之勞保投保
    資料在卷可佐，自難以聲請人嗣後任職之薪資較低，而認協
    商當時聲請人有何不可歸責於己致履行顯有重大困難之事由
    。再聲請人已繳款20期，依本院調閱聲請人95至97年稅務電
    子閘門財產所得調件明細表查詢、勞保局電子閘門查詢作業
    被保險人投保資料，聲請人95年度之所得申報資料僅121,16
    8元，與聲請人95年提出之收入證明切結書金額每月4萬元，
    顯有明顯差距，是認聲請人應有其他收入來源，而未據實陳
    報。聲請人雖於97年3月與前夫離婚，有聲請人提出之戶籍
    謄本可參，然離婚後其收入是否有何影響，聲請人亦未提出
    任何資料釋明，是認聲請人主張其未履行協議係不可歸責於
    己、顯有重大困難云云，並不可採。
  3.再查本件聲請人於聲請更生後，經本院指示再與最大債權銀
    行安泰銀行洽談「個別協商一致性方案」，聲請人提出每期
    還款6,000元至8,000元之還款意願，最大債權銀行安泰銀行
    並同意以二階段協議方式、每期償還全體債權人6,600元之
    還款方案，請聲請人同意後簽約繳回，且聲請人於98年12月
    1日亦陳報可接受每月清償7,000元之更生清償方案，是此個
    別協商一次性方案，為聲請人之經濟能力所能負擔。然安泰
    銀行寄送上開協議方案後，聲請人竟拒絕協商而不願回應，
    有聲請人98年12月1日之民事陳報狀、安泰銀行99年1月20
    日之民事陳報狀、安泰銀行協商聯繫記錄表影本在卷可參，
    足認聲請人顯無清償債務之意願。
五、綜上所述，本件聲請人並未釋明其有何因不可歸責於己之事
    由，致依原協商條件履行顯有重大困難，而最大債權銀行亦
    同意提供聲請人現階段經濟能力可負擔之個別協商一致性方
    案，然為聲請人拒絕，足認聲請人係欲藉由聲請更生而圖抵
    減債務，且其更生之聲請與前開要件不符，依首揭條文與說
    明之意旨，自應駁回其更生之聲請。
中    華    民    國    99    年    2     月    26    日
              民事第一庭    法      官  蔡孟珊
上為正本係照原本作成。
如不服本裁定，應於裁定送達後10日內，以書狀向本院提出抗告
，並繳納抗告費新臺幣1千元。
中    華    民    國    99    年    2     月    26    日
                            書  記  官  吳幸芳

司法院資訊處製作；財團法人民間司法改革基金會備份。
